【裁判字號】    98,抗,262
【裁判日期】    981118
【裁判案由】    選派檢查人
【裁判全文】
臺灣板橋地方法院民事裁定               98年度抗字第262號
抗  告  人  永鼎興企業股份有限公司
法定代理人  甲○○
相  對  人  乙○○
以上抗告人因與相對人間選派檢查人事件，對於中華民國98年10
月12日臺灣板橋地方法院98年度司更字第2 號裁定提起抗告，本
院裁定如下：
    主  文
抗告駁回。
抗告程序費用由抗告人負擔。
    理  由
一、本件抗告意旨略以：相對人為抗告人公司之董事，依法本得
    查核公司帳務及財產情形，參酌最高法院裁定所揭示監察人
    具有隨時調查公司業務、財務之職權，無須另行選派檢查人
    之意旨可知，是本件雖為董事聲請選派，仍無選派之必要，
    況相對人為董事，歷年之財務報表均由董事會提出，今卻聲
    請檢查人查核，豈非自打嘴巴。再者，相對人提起本件之聲
    請，係為逼迫抗告人法定代理人購買其投資大陸宏旭公司之
    股份爾。又原審雖請會計師公會推薦檢查人名單，然未通知
    曾有財會計師到場，無法知悉其與兩造間是否曾有委任、僱
    傭或其他利害關係，是否適任顯有可疑，有應調查未調查之
    違法。爰提起本件抗告，請求廢棄原裁定。
二、按繼續1年以上持有已發行股份總數3%之股東，得聲請法院
    選派檢查人，檢查公司業務帳目及財產情形，公司法第245
    條第1項定有明文。次按公司法第245條第1項所定聲請選派
    檢查人之規定，除具備繼續1年以上持有已發行股份總數3%
    之股東之要件外，別無其他資格之限制（最高法院86年度台
    抗字第108號裁定意旨參照）。又上開規定依公司法第11 0
    條規定，於有限公司準用之。股份有限公司之股東為行使公
    司法所賦與之單獨股東權或少數股東權，實有必要直接檢查
    公司業務帳目及財產情形，因此，公司法乃於第245條第1項
    賦與少數股東對公司業務及財產狀況之檢查權。又為防止少
    數股東濫用此一權利，公司法嚴格其行使要件，股東須持股
    達已發行總股份數量3%以上，且必須向法院聲請選派檢查人
    ，檢查內容並以公司業務帳目及財產情形為限，是在立法上
    ，已就行使檢查權對公司經營所造成之影響，與少數股東權
    益之保障間，加以斟酌及衡量。且前開聲請權，並不因符合
    前開要件之股東另具董事身份而喪失，依法仍應准許其選派
    檢查人之聲請（臺灣高等法院暨所屬法院95年法律座談會民
    事類提案第9號參照）。準此，倘具備繼續1年以上持有已發
    行股份總數3%之股東之要件，聲請法院選任檢查人，對公司
    業務帳目及財產狀況為檢查，公司即有容忍檢查之義務。查
    本件觀諸卷附抗告人公司變更登記表顯示，相對人為抗告人
    公司繼續1年以上、持有已發行股份總數3%以上之股東。承
    前述，相對人已符合公司法第245條第1項規定得聲請法院選
    派公司檢查人之條件，此部分並與相對人是否另具公司董事
    身份無涉。基上，抗告人主張：相對人另具董事身分不得提
    出本件聲請云云，並無可採。
三、次按公司裁定解散事件，有限責任股東聲請法院准其檢查公
    司帳目、業務及財產事件，股東聲請法院准其退股及選派檢
    查人事件，其聲請應以書面為之。前項事件，法院為裁定前
    ，應訊問利害關係人；法院應依職權調查事實及必要之證據
    。法院為調查事實，得命關係人或法定代理人本人到場，非
    訟事件法第172條第1、2項、第32條分別定有明文。所謂裁
    定前之訊問及依職權調查事項，乃就是否符合「聲請要件」
    及「選派人選之徵詢」給予關係人適當表達意見機會，非謂
    應使利害關係人就預定之檢查人人選表示意見後始得裁定選
    派，先此敘明。查本件原審於裁定前，已於民國98年9月17
    日通知抗告人及相對人到庭訊問，抗告人並當庭表明：不同
    意選派第三人孫初偉會計師為本件之檢查人，請求另函詢臺
    北市會計師公會推薦他人等語（詳原審卷第14頁）。原審並
    依其請求於98年9月21日函請該公會推薦檢查人人選，再於
    該公會於98年10月9日函覆推薦曾有財會計師擔任本件檢查
    人後，逕依其推薦人選為裁定，期間雖未再請抗告人對會計
    師公會所推薦之人選表示意見，其程序亦與非訟事件法第17
    2條、第32條無違。即抗告人指摘原審有違反非訟事件法第
    32條第1、2項有應調查事實而未調查情事云云，亦無可採。
四、綜上，抗告人之抗告理由，均非可採。原審裁定選派曾有財
    會計師為抗告人公司之檢查人，並無違誤。抗告意旨指摘原
    裁定不當求予廢棄，為無理由，應予駁回。
據上論結，本件抗告為無理由，依非訟事件法第46條、第21條第
2項，民事訴訟法第495條之1第1項、第449條第1項、第95條、第
78條，裁定如主文。
中    華    民    國    98    年    11    月    18    日
                  民事第一庭審判長法  官  李世貴
                                  法  官  黃若美
                                  法  官  黃信滿
正本係照原本作成。如不服本裁定，僅得於收受本裁定正本送達
後10日內，以適用法規顯有錯誤為理由，向本院提出再抗告狀，
（須附繕本一份及繳納再抗告裁判費新台幣1,000 元），經本院
許可後紿可再抗告。
中    華    民    國    98    年    11    月    18    日
                                  書記官  林月蓉


司法院資訊處製作；財團法人民間司法改革基金會備份。
